【裁判字號】    89,上更(一),296
【裁判日期】    890125
【裁判案由】    懲治走私條例
【裁判全文】
臺灣高等法院高雄分院刑事判決              八十九年度上更 (一)字第二九六號
    上  訴  人  臺灣高雄地方法院檢察署檢察官
    上  訴  人
    即  被  告  丙○○
    選任辯護人  柳聰賢
    被      告  乙○○
右上訴人因被告違反懲治走私條例案件，不服臺灣高雄地方法院八十八年度訴字第二
二一０號，中華民國八十九年一月二十五日第一審判決（起訴案號：臺灣高雄地方法
院檢察署八十八年度偵字第一一一六一號），提起上訴，判決後經最高法院發回更審
，本院判決如左：
      主      文
原判決關於丙○○、乙○○部分撤銷。
丙○○共同私運管制物品進口逾公告數額，處有期徒刑捌月。扣案如附表所示之未稅
洋菸壹拾萬捌仟玖佰陸拾包沒收。
乙○○部分免訴。
      事      實
一、丙○○受僱於陳美惠，擔任高雄縣籍「盈得勝號」漁船船長，乙○○、韓德豎、
    薛祖德為船員，於八十八年四月二十七日晚間九時二十分許，丙○○假藉盈得勝
    號漁船出海從事撈捕作業之機會，於該船出海行經北緯二十二度四十分、東經一
    一八度五十分非本國海域時，受乘坐某不知名香港商船之已成年不詳姓名者之託
    ，以新台幣（下同）十五萬元之代價，代為私運未稅洋菸進口，丙○○與該人及
    該漁船船員之乙○○、韓德豎、薛祖德（以上二人業經各判處有期徒刑十月，緩
    刑四年確定）五人，共同基於私運管制物品進口之犯意聯絡，自前開不知名之香
    港商船接運完稅價格二百零一萬八千八百六十四元之洋菸十萬八千九百六十包（
    如附表所示），而於同年月二十八日晚間八時三十分許，私運該批未稅洋菸進口
    ，並將該船停靠於高雄縣梓官鄉蚵仔寮漁港漁船停泊區，欲伺機交給委託私運者
    。嗣經高雄縣政府警察局岡山分局蚵仔寮漁港所會同海岸巡防司令部情報組及海
    巡五三營人員查獲，並自該船當場起獲上開未稅洋菸。
二、案經高雄縣警察局岡山分局移送台灣高雄地方法院檢察署檢察官偵查起訴。
      理      由
甲、被告丙○○部分：
一、右揭事實，業據上訴人即被告丙○○迭於警訊及偵審中坦承不諱，核與證人韓德
    豎於警訊及偵審中之供述相符，並經證人即查獲之高雄縣警察局岡山分局蚵仔寮
    漁港所巡官羅盛有到庭結證屬實（原審卷第四七頁），並有如附表所示之洋菸十
    萬八千九百六十包（見本院卷附菸酒公賣局高雄分局八十九年十月七日八九高局
    查字第０六三五六號函）扣案可稽，且右揭洋菸緝獲時完稅價格總額為二百零一
    萬八千八百六十四元，已逾十萬元管制進口物品公告數額，此有財政部高雄關稅
    局八十九年九月五日關緝字第八九０六０八八一號函附於本院卷可參；而北緯二
    十二度四十分、東經一一八度五十分非我國海域，亦有財政部高雄關稅局八十八
    年七月十三日高普海字第八八一０三三六二號函可佐，是被告丙○○自白與事實
    相符，堪以採信。被告丙○○於本院審理時固供稱：本件走私洋菸係船東陳美惠
    以十五萬元之代價僱用，渠等出海接駁上岸，依陳美惠指示前往接駁海域，私運
    洋菸返台云云；惟此為證人陳美惠所否認，並陳稱：伊僱用丙○○捕魚作業等語
    ，且本件走私洋菸係被告丙○○出海與不詳船隻自行接洽，已經被告丙○○警訊
    、偵查、原審及本院前審供明在卷；又同案被告即船員乙○○、韓德豎、薛祖德
    等人於本院亦供稱：渠等係出海捕魚，不知陳美惠有無指示被告丙○○前往接駁
    海域私運洋菸等情在卷；而被告陳美惠亦經台灣高雄地方法院檢察署檢察官不起
    訴處分確定在案，亦有該署檢察官八十八年度偵字第一一一六一號不起訴處分書
    在卷可按。被告丙○○於本院始改稱陳美惠僱用渠等走私，復未能提出確切證據
    以實其說，尚難採信。又被告丙○○等人於警訊時雖供稱：被查獲未稅洋菸其中
    峰牌洋菸四十二箱又四十七條，共二千一百四十七條，且台灣省內菸酒專賣暫行
    條例案件扣押物品表及高雄縣警察局岡山分局蚵仔寮漁港派出所檢查紀錄所記載
    之扣押物記載：峰牌二千一百四十七條（警卷第八頁、第十九頁），與台灣省內
    菸酒公賣局高雄分局八十八年六月二十三日（八八）公高局查字第０四０六三號
    函所附扣押物品表，其中峰牌洋菸二千一百四十六條（二一四六０包）數量不符
    ，亦經本院函請台灣省菸酒公賣局高雄分局查明更甲，本案中被查獲之未稅洋菸
    ，其中峰牌洋菸二千一百四十六條（二一四六０包），有台灣省菸酒公賣局高雄
    分局八十九年十月七日八九高局查字第０六三五六號函附卷可稽。是被告丙○○
    罪證明確，犯行堪以認定。
三、核被告丙○○所為，係犯懲治走私條例第二條第一項之私運管制物品進口公告數
    額罪，被告丙○○與乙○○、韓德豎、薛祖德及委託載運之不詳姓名成年男子間
    有犯意聯絡及行為分擔，均為共同甲犯。
四、原審就被告丙○○部分予以論罪科刑固非無見，惟查，被告乙○○、薛祖德為本
    件共犯，已如上述，原判決諭知被告乙○○、薛祖德無罪，自有未合。又本案所
    查獲之洋菸於緝獲時之完稅價格應為二百零一萬八千八百六十四元，此有財政部
    高雄關稅局八十九年九月五日關緝字第八九０六０八八一號函附卷可參，而原審
    逕依卷附海岸巡防司令部五三四情報組依現值（市價）核算之資料，認定其完稅
    價格為七百五十八萬六千四百元，亦有違誤。被告丙○○上訴意旨，謂渠等係依
    陳美惠指示接駁走私洋菸指摘原判決不當，雖無理由，惟原判決既有可議，自應
    由本院撤銷改判。茲審酌被告丙○○係船長，為圖私利私運管制物品進口，破壞
    社會經濟，政府稅收，惟念被告無前科紀錄，素行良好，犯後坦承犯行，表示悔
    悟，及其犯罪動機、目的、手段，所生危害等一切情狀，量處如主文第二項所示
    之刑。又扣案之如附表所示之未稅洋菸係共犯不詳姓名成年人所有，且供犯罪所
    用之物，依法宣告沒收。
乙、被告乙○○部分：
一、公訴意旨略以：被告乙○○係高雄縣籍「盈得勝號」漁船船員，與船長丙○○及
    船員、韓德豎、薛祖德，於八十八年四月二十七日晚間九時二十分許，在北緯二
    十二度四十分、東經一一八度五十分非本國海域時，受不詳姓名者之託，以新台
    幣（下同）十五萬元之代價，代為私運附表未稅洋菸進口，嗣經高雄縣政府警察
    局岡山分局蚵仔寮漁港所會同海岸巡防司令部情報組及海巡五三營人員查獲，並
    自該船當場起獲上開未稅洋菸。因認被告乙○○涉有懲治走私條例第二條第一項
    之私運管制物品進口公告數額罪嫌云云。
二、按案件曾經判決確定者，應為免訴之判決，係以同一案件已經法院為實體上之確
    定判決，該被告應否受刑事制裁，既因前次實體判決而確定，不能更為其他有罪
    或無罪之實體上裁判。此項原則關於實質上一罪或裁判上一罪，均有其適用。連
    續犯係裁判上之一罪，其一部分犯罪事實曾經判決確定者，其效力當然及於全部
    ，故檢察官復將其他部分重行起訴，亦應諭知免訴之判決（最高法院四十九年臺
    非字第二Ｏ號判例參照）。
三、經查本件被告乙○○前被訴與張永東、李瑞來，共同於八十七年十月二日中午十
    二時許，在台南市安平港外海六十海浬處（東經一一九度四十分、北緯二十三度
    四十一分），自不詳船名鐵殼漁船上接駁按海關比照緝獲時之完稅價格為六百六
    十七萬四千三百八十二元之未稅洋菸峰牌四萬五千包、大衛杜夫牌二十萬八千九
    百七十包上船，嗣該船於同年月三日上午七時三十分許載運上開未稅洋菸行經台
    南市二仁溪西南方外海十海浬處時，為警臨檢查獲，而犯有懲治走私條例第二條
    第一項之私運走私物品罪嫌等情，業經檢察官提起公訴，並經臺灣臺南地方法院
    於八十八年五月五日以八十八年度訴字第四二一號判處被告乙○○共同私運管制
    物品進口逾公告數額之走私物品，處有期徒刑壹年肆月，緩刑伍年。被告乙○○
    不服上訴臺灣高等法院臺南分院，嗣撤回上訴而確定，有上開判決書及臺灣高等
    法院被告全國前案紀錄表附卷可稽。該案與本件檢察官起訴的犯罪事實，其均為
    私運走私物品犯行，犯罪構成要件相同，本案檢察官起訴之犯罪時間，又與前確
    定判決所認定之時間緊接，且均係被告乙○○擔任船員，接駁私運走私洋菸，手
    法相同，顯係基於概括犯意，而犯同一之罪名，自屬連續犯，為裁判上一罪，且
    犯罪之時間，又在前案第一審宣示判決日之前，依一事不再理及審判不可分原則
    ，該確定判決之效力，應及於全部犯罪事實，揆諸前揭說明，諭知免訴之判決。
    原審就被告乙○○部分諭知無罪，尚有未洽，檢察官上訴意旨，認應為有罪判決
    ，指摘原判決不當，雖無理由，惟原判決既有可議，自應由本院將原判決撤銷，
    並諭知免訴之判決。
丙、被告韓德豎、薛祖德部分，業經判決確定，不另論列。
據上論斷，應依刑事訴訟法第三百六十九條第一項前段、第三百六十四條、第三百零
二條第一款、第二百九十九條第一項前段、懲治走私條例第二條第一項、第十一條、
刑法第二十八條、第三十八條第一項第二款，判決如主文。
本案經檢察官林炎昇到庭執行職務。
中    華    民    國     八十九     年      十一      月     二十八   日
                              臺灣高等法院高雄分院刑事第一庭
                                  審判長法官  翁慶珍
                                        法官  李春昌
                                        法官  周賢銳
右甲本證明與原本無異。
如不服本判決，應於判決送達後十日內向本院提出上訴狀，其未述理由者並應於提
出上訴狀後十日內向本院補提理由書（應附繕本)。
      書記官  黃琳群
中    華    民    國     八十九     年      十一      月     二十九   日
附錄本案論罪科刑法條全文：
懲治走私條例第二條第一項
私運管制物品進口、出口逾公告數額者，處七年以下有期徒刑，得併科新台幣二十萬
元以下罰金。
附表：
┌─────────┬─────────────────┬──────┐
│  品名／中文名稱  │    品      名      規      格    │ 數量（包） │
├─────────┼─────────────────┼──────┤
│  峰  牌  洋  菸  │            Ｍ — ＮＥ            │ ２１４６０ │
├─────────┼─────────────────┼──────┤
│  七 星 牌 洋 菸  │        ＭＬＤ  ＳＥＶＥＮ        │ ３５０００ │
├─────────┼─────────────────┼──────┤
│  大衛杜夫牌洋菸  │ ＤＡＶＩＤＯＦＦ  ＣＬＡＳＳＩＣ │ ２１５００ │
├─────────┼─────────────────┼──────┤
│  七 星 牌 洋 菸  │      ＳＥＶＥＮ  ＳＴＡＲＳ      │ ３１０００ │
└─────────┴─────────────────┴──────┘
                                                                  Ｊ


司法院資訊處製作；財團法人民間司法改革基金會備份。
